最  高  行  政  法  院  裁  定
111年度上字第400號
上  訴  人  蔣美津                                 
訴訟代理人  陳浩華  律師
被 上訴 人  財政部南區國稅局
代  表  人  盧貞秀              
上列當事人間所得稅事件，上訴人對於中華民國111年3月24日高
雄高等行政法院110年度訴字第150號判決，提起上訴，本院裁定
如下：
　　主  文
上訴駁回。
上訴審訴訟費用由上訴人負擔。
　　理  由
一、按對於高等行政法院判決之上訴，非以其違背法令為理由，
    不得為之，行政訴訟法第242條定有明文。依同法第243條第
    1項規定，判決不適用法規或適用不當者，為違背法令；而
    判決有同法條第2項所列各款情形之一者，為當然違背法令
    。是當事人對於高等行政法院判決上訴，如依行政訴訟法第
    243條第1項規定，以高等行政法院判決有不適用法規或適用
    不當為理由時，其上訴狀或理由書應有具體之指摘，並揭示
    該法規之條項或其內容；若係成文法以外之法則，應揭示該
    法則之旨趣；倘為司法院大法官解釋，則應揭示該解釋之字
    號或其內容。如以行政訴訟法第243條第2項所列各款情形為
    理由時，其上訴狀或理由書，應揭示合於該條項各款之事實
    。上訴狀或理由書如未依此項方法表明，或其所表明者與上
    開法條規定不合時，即難認為已對高等行政法院判決之違背
    法令有具體之指摘，其上訴自難認為合法。
二、緣上訴人於民國104年6月8日以買賣原因登記取得嘉義縣太
    保市祥和段59地號土地，並於105年4月27日分割為祥和段59
    地號及59-2至59-20地號等20筆土地（下稱系爭土地），嗣
    於105年10月3日將持有期間超過1年，未逾2年之系爭土地，
    出售予第三人金安開發建設股份有限公司（下稱金安公司）
    ，同年月6日辦理房屋土地交易所得稅（下稱房地合一稅）
    申報，列報出售系爭土地交易課稅所得新臺幣（下同）0元
    ，經被上訴人依查得資料，核定系爭土地交易所得7,317,07
    4元【33,200,000元－24,222,926元（原始取得成本23,700,0
    00元＋達可供使用狀態前支出之必要費用合計522,926元）－1
    ,660,000元（上訴人未提示其因取得、改良及移轉而支付之
    費用，按成交價額5％計算可減除費用）】，減除土地漲價總
    數額262,399元，核定課稅所得7,054,675元（7,317,074元－
    262,399元＝7,054,675元），按適用稅率35％，核定應納稅額
    2,469,136元（7,054,675元×35％＝2,469,136元），並按所漏
    稅額2,469,136元處0.4倍之罰鍰987,654元（2,469,136元×0
    .4＝987,654元）。上訴人不服，申經復查、訴願遭駁回，循
    序提起行政訴訟，求為判決撤銷訴願決定及原處分（含復查
    決定）。經原判決駁回。　
三、上訴人對原判決上訴，主張略以：
㈠、依上訴人與金安公司簽立之土地買賣契約第3條付款約定四，
    金安公司應以貸款給付買賣尾款，然金安公司並未以貸款給
    付，明顯有違契約之約定，尚難以張金安個人之一面之辭即
    認定張金安有給付不動產尾款之事實；金安公司實際給付之
    買賣價款為房屋貸款1,800萬元及匯款予上訴人之金額為134
    萬元，合計1,934萬元，其它張金安匯款予安達開發建設有
    限公司（下稱安達公司）係金安公司入股安達公司之股款。
    原判決未說明上述買賣契約之約定如何不可採，及為何投資
    款得充作買賣價款之一部，又將張金安或金安公司投資安達
    公司之金錢轉作買賣價款之一部，並將108年4月30日上訴人
    夫婦（配偶廖清福）與張金安簽署之退股協議書給付之金錢
    作為買賣價款之一部，顯有判決理由不備之違法。　　
㈡、張金安提出之調解筆錄僅係解決張金安與廖清福及上訴人間
    之合夥關係，與本案買賣不動產係不同之法律關係，兩案尚
    屬無涉；系爭土地於上訴人與張金安、廖清福終止合夥關係
    時，其上建物已完成三成之比例，退股之金錢明顯與本案買
    賣土地價款無關。依證人鄭宗明及張金安之證詞，渠稱買賣
    土地價款曾與上訴人會算，卻無法說明會算之時間、地點及
    結果，且無書面佐證，該等證詞明顯皆不實在，均屬偽證。
    原判決予以採信，卻未說明採信之理由，顯屬判決理由不備
    之違法。又有無給付買賣價金，本可透過行政訴訟調查程序
    而將買賣價金之金流查明，非必然以民事訴訟救濟，原判決
    以上訴人未提出民事訴訟救濟，而為上訴人不利之判決，顯
    非適法之理由，亦為違法等語。
四、惟原判決已敘明：㈠、上訴人於104年6月8日以買賣原因登記
    取得系爭土地，嗣於105年10月3日出售予金安公司，同年月
    6日辦理房地合一稅申報，申報之房屋土地成交價額為33,20
    0,000元，買入成本為31,620,000元，惟經被上訴人函查系
    爭土地之前後手資料時，上訴人隨即於106年9月29日辦理更
    正申報，更正系爭土地成交價額為25,000,000元，可減除成
    本23,700,000元，可減除費用1,250,000元及土地漲價總數
    額262,399元，課稅所得0元，並檢附買入及賣出之不動產買
    賣契約書，暨同日說明書說明之前申報購入成本31,620,000
    元及出售價額33,200,000元，均係為提高銀行貸款額度所為
    ，嗣再提示金安公司同年11月3日之說明書，說明系爭土地
    實際出售價格為25,000,000元。然其106年9月29日及同年11
    月3日分別提出更正申報關於賣出系爭土地之買賣契約及張
    金安說明書等文件，業經臺灣臺南地方法院108年度訴字第7
    77號刑事判決、臺灣高等法院臺南分院109年度上訴字第176
    號刑事判決確認為廖清福（上訴人配偶）所偽造。被上訴人
    嗣後乃依前揭確定之刑事判決、金安公司提供之不動產買賣
    契約書、相關本票、匯款申請書、金安公司資產負債表、分
    類帳、不動產登記費用明細表及原所有權人賴美珠提供之買
    賣契約書等文件，核認上訴人出售系爭土地之成交價額為33
    ,200,000元，取得成本應為23,700,000元，遂核定土地交易
    所得7,317,074元，課稅所得7,054,675元，按適用稅率35％
    ，核定應納稅額2,469,136元。㈡、雖上訴人曾提出伊與張金
    安於105年3月23日簽訂之協議書，主張雙方確有共同投資合
    建關係云云。惟該協議書係載明張金安之權利義務為投資金
    額850萬元、享有系爭土地權利及建造執照之一半權利，及
    負擔管銷費用之一半；上訴人則應將系爭土地及建造執照起
    造人信託登記予銀行、負擔土地融資1,500萬元之一半利息
    、負擔管銷費用之一半及上訴人應開立與張金安投資額同之
    本票交由張金安收執等語，除此之外並無約定將系爭土地移
    轉登記予張金安以利向銀行貸款之情事；且證人張金安於原
    審法院審理時證稱：伊確有於105年間入股上訴人擔任負責
    人之安達公司，當初是因為上訴人夫婦買受系爭土地後沒有
    資金興建房屋，遂找伊入股安達公司，但是安達公司之財務
    都是由上訴人夫婦自行處理，伊只負責投資一部分款項，不
    曾參與安達公司之管帳及經營。後來上訴人夫婦因為渠等所
    開立之週轉支票跳票，無力支付，銀行也不願意再行出資以
    供應上訴人繼續興建之費用，致上訴人無力執行房屋合建工
    程，雙方始約定由伊將系爭土地買入後由伊自行執行後續房
    屋興建工程，伊如果沒有將系爭土地買賣價款全部付清，上
    訴人也不可能將系爭土地所有權移轉給伊，更何況雙方已於
    108年4月30日在臺灣嘉義地方法院達成調解，伊再支付1,27
    0萬元予上訴人夫婦後，安達公司即告解散，雙方亦已解消
    房屋合建關係等語；佐諸上訴人係於105年10月間主動委託
    代書鄭宗明代辦系爭土地移轉登記予金安公司並申報房地合
    一稅，參以上訴人從系爭土地移轉予金安公司迄今，均未曾
    向金安公司請求返還系爭土地所有權利，自難認系爭土地之
    移轉與借名登記有關。㈢、依金安公司提示之匯款資料及本
    票，金安公司除代償系爭土地銀行借款1,800萬元及利息43,
    841元外，於104年12月25日至105年11月7日間陸續以張金安
    或金安公司名義匯款至上訴人帳戶或上訴人擔任負責人之安
    達公司帳戶，合計金額604萬元，並取得上訴人（前因債務
    ）開立之本票4紙合計1,400萬元，足見上訴人自張金安及金
    安公司處至少取得合計38,083,841元（1,800萬元＋43,841元
    ＋604萬元＋1,400萬元）之款項，如加計張金安嗣後與上訴人
    夫婦為終止雙方合夥關係在臺灣嘉義地方法院所達成之調解
    而再給付之1,270萬元，已明顯超逾張金安於105年3月23日
    協議書承諾應給付之入股金（850萬元）及本次系爭土地買
    賣價金（3,320萬元）之總和，顯見張金安給付予上訴人之
    上開款項除投資合建入股金外，確有相當金額屬於私人借款
    ，則張金安先行匯款代償上訴人以系爭土地抵押銀行之借款
    ，嗣後雙方續以私人借款抵充系爭土地後續之買賣價款，本
    屬合理之處置。參以證人鄭宗明於原審法院審理時證稱：我
    辦完產權以後，他們也有委託我申辦房地合一稅，我有打電
    話給上訴人的先生，他有拿一份當初他們向他人買進的買賣
    契約書給我，他們結算如果有問題的話，上訴人或她的先生
    會告訴我，但當時他們都沒有說，還是讓我繼續申辦房地合
    一稅等語，衡情上訴人若未收取系爭土地買賣尾款，理應不
    會委託證人鄭宗明一併辦理房地合一稅申報，佐以上訴人迄
    今亦未曾向金安公司追討系爭土地買賣剩餘尾款，足見上訴
    人與張金安間確實有借貸關係，並相互同意以債務抵償系爭
    土地買賣尾款等認事用法之理由。上訴意旨雖以原判決違背
    法令為由，惟核其上訴理由，無非係就原審取捨證據、認定
    事實之職權行使為指摘，並重述其在原審業經主張而為原判
    決摒棄不採之陳詞，執其主觀之法律見解，就原審所為論斷
    ，泛言未論斷或論斷違法，而非具體表明原判決究竟有如何
    合於不適用法規或適用不當，或有行政訴訟法第243條第2項
    所列各款之情形，尚難認為已對原判決之如何違背法令有具
    體之指摘。依首開規定及說明，應認其上訴為不合法。
五、據上論結，本件上訴為不合法。依行政訴訟法第249條第1項
    前段、第104條、民事訴訟法第95條、第78條，裁定如主文
    。
中　　華　　民　　國　　111 　年　　7 　　月　　14　　日
                    最高行政法院第二庭
                        審判長法官  帥　嘉　寶　
                              法官　鄭　小　康
                              法官　李　玉　卿
                              法官　洪  慕  芳
                              法官　林　玫　君

以  上  正  本  證  明  與  原  本  無  異
中　　華　　民　　國　　111 　年　　7 　　月　　14　　日
　　　　　　　　　　　　　　　書記官　邱  鈺  萍